臺灣新北地方法院刑事判決　
110年度易字第543號
公  訴  人  臺灣新北地方檢察署檢察官
被      告  江文芳



上列被告因妨害自由案件，經檢察官提起公訴（109年度偵字第2
8468號），本院判決如下：
    主  文
江文芳犯恐嚇危害安全罪，處有期徒刑參月，如易科罰金，以新
臺幣壹仟元折算壹日。
    事  實
一、江文芳與張俊書之配偶林家弘間有借車糾紛，詎江文芳於民
    國109年6月6日11時15分許，在新北市永和區福和橋下跳蚤
    市場，與張俊書發生口角衝突，並基於恐嚇危害安全之犯意
    ，向張俊書出言恫稱：「信不信你死在臺灣，滾回大陸去」
    等語，並持隔壁雞肉攤上之磨刀石作勢欲攻擊張俊書，致使
    張俊書心生畏懼，並致生危害於安全。
二、案經張俊書訴由新北市政府警察局永和分局移送臺灣新北地
    方檢察署檢察官偵查起訴。
    理  由
一、證據能力部分：
    按被告以外之人於審判外之陳述，雖不符刑事訴訟法第159
    條之1至第159條之4之規定，而經當事人於審判程序同意作
    為證據，法院審酌該言詞陳述或書面陳述作成時之情況，認
    為適當者，亦得為證據，刑事訴訟法第159條之5第1項定有
    明文。查本案判決以下所引用被告以外之人於審判外之言詞
    或書面陳述，對被告而言，性質上屬傳聞證據者，公訴人、
    被告江文芳均於審判程序表示同意具有證據能力（本院易字
    卷第103頁），本院審酌上開證據資料作成時之情況，尚無
    違法取證或不當之情形，復均與本案之待證事實間具有相當
    之關聯性，以之作為證據應屬適當，揆諸上開規定，應認均
    具有證據能力。
二、認定事實所憑證據及理由：
    訊據被告固坦承有於上開時地至告訴人張俊書攤位前，然矢
    口否認有何恐嚇犯行，辯稱：其並未出言恐嚇，是告訴人以
    三字經、五字經等髒話辱罵其，並拿椅子要砸其，其才拿磨
    刀石要來抵擋，其後來就自己把磨刀石放回攤位了云云。惟
    查：
（一）證人即告訴人於警詢、偵訊及本院審理時證稱：109年6月
      6日11時15分許，其在新北市永和區福和橋下跳蚤市場內
      做麵食生意，被告跑到其攤位前揚言要其配偶林家弘出來
      ，因為其配偶有向被告借車，雙方因借車修繕費用等產生
      糾紛，被告找不到其配偶，就去市場找其，被告當時很大
      聲地吼，問其配偶在哪，其跟被告說請渠等自行處理借車
      事宜，被告就對其說「信不信讓你死在臺灣！」，並要其
      滾回大陸去，被告先去隔壁雞肉攤位拿刀子，被別人拿走
      刀子後，被告又去拿一個長形、鐵製的磨刀石準備來砸其
      ，其跟被告距離很近，不到1公尺，是旁邊的人有架住被
      告，被告才沒打到其，後來大家就把被告拉走，因為其在
      臺灣沒有親人，其配偶於案發當時又不在，所以被告說要
      讓其死在臺灣、且拿磨刀石要砸其，其感到很恐懼，迄今
      都不敢再去攤位做生意等語（偵卷第5至6、18至19頁，本
      院易字卷第78至84頁）；證人楊筱貞於警詢、偵訊及本院
      審理時亦證述：其在告訴人隔壁攤做生意，其於案發當時
      看到被告跟告訴人在吵架，其有聽到被告對告訴人說「你
      是大陸人、滾回大陸去」、「信不信妳死在臺灣」，大家
      都有聽到，被告講得很大聲，告訴人當時有回稱是其配偶
      和被告間的事情、幹嘛來找其，被告就回說「妳講一句、
      妳就找死」，其就拉被告並表示說有什麼話好好講，結果
      被告跑去隔壁雞肉攤準備拿刀子，結果刀子被老闆搶走，
      被告就拿尖尖的磨刀石朝告訴人衝過去，準備要刺下去，
      其就趕快拉住被告，並奪走磨刀石放回雞肉攤，後來其把
      被告推出市場外，說不要再鬧了、大家在做生意，其有看
      到告訴人全身在發抖等語（偵字卷第8至9、19至20頁，本
      院易字卷第85至89頁）。觀諸證人即告訴人及證人楊筱貞
      就事發當日經過之證詞，於偵審期間歷次證述始終一致，
      並無前後矛盾之處，且彼此間證言互核相符，證人楊筱貞
      於本院審理時亦證稱：其與被告、告訴人均相識，彼此間
      均無恩怨、糾紛等語（本院易字卷第89頁），顯見證人楊
      筱貞並無配合告訴人設詞誣陷被告之必要，堪認其等所為
      上開證言均屬實情；再佐以證人即案發後到場處理員警張
      文彥於本院審理時證稱：其到場後，告訴人很激動地向其
      表示遭被告恐嚇的事情等語（本院易字卷第101至102頁）
      ，暨被告於本院審理時所自陳：其拿磨刀石後，證人楊筱
      貞有把其抱住（本院易字卷第90頁）及證人即雞肉攤老闆
      葉日良於本院審理時所證稱：被告在告訴人攤位外，有被
      證人楊筱貞及另1人攔住等語（本院易字卷第94頁），益
      可徵於案發當時，被告確有前述以言語及磨刀石恐嚇告訴
      人之事，證人楊筱貞方有抱住、攔住被告之必要，且被告
      此等恐嚇內容已致告訴人深感畏懼而情緒激動。承此，被
      告於前揭時間、地點，確有以「信不信你死在臺灣，滾回
      大陸去」等語出言恐嚇告訴人，並持隔壁雞肉攤之磨刀石
      作勢欲攻擊告訴人，致告訴人心生恐懼等節，至屬明確。
（二）被告雖以前詞為辯。惟查：證人即告訴人於偵訊及本院審
      理時均證稱：其於案發當場並沒有罵被告，其從來沒有那
      樣罵過人，是因為被告拿磨刀石過來，其遂拿椅子防禦，
      其並沒有要拿椅子丟被告等語（偵字卷第19頁，本院易字
      卷第82、83頁）；證人楊筱貞於偵訊及本院審理時亦同證
      稱：案發當天被告與告訴人係有口角，被告拿磨刀石要往
      告訴人身上插，告訴人就拿椅子阻擋等語（偵字卷第20頁
      ，本院易字卷第87頁）；證人即當天陪同被告到場之林心
      （無證據證明其有與被告共為本案犯行）亦於本院審理時
      證稱：當天是被告講話很大聲，告訴人可能也害怕，有拿
      椅子作勢攻擊或防衛，因為現場很混亂，其沒有聽清楚告
      訴人有無先出口髒話罵被告等語（本院易字卷第98頁），
      是由上開證人之證述可知，告訴人係因遭被告持磨刀石為
      恐嚇，方拿椅子作為阻擋，且亦乏證據足認告訴人有先以
      穢語出口辱罵被告之情事存在；況且，不論告訴人於案發
      當時有無出言辱罵被告，亦不因此即合理化被告所為上開
      恐嚇行為甚或構成其正當防衛之事由，其理甚明。
（三）至證人葉日良於本院審理時雖有證稱：其於案發當時沒有
      聽到被告跟告訴人說什麼話，被告也沒有去其攤位先試圖
      拿刀子，只有拿1個磨刀石，且被告只有將磨刀石拿在手
      上，也沒有做什麼，其知道被告與告訴人在爭吵，遂把磨
      刀石搶走云云（本院易字卷第91至93頁）；及證人林心於
      本院審理時證稱：其係陪同被告去討車子回來，其於案發
      當時並沒有聽到被告對告訴人說「信不信你死在臺灣，滾
      回大陸去」等語，被告有拿雞肉攤的磨刀石，但沒有拿來
      做什麼、也沒有走動，後來被告就自己把磨刀石放回雞肉
      攤了云云（本院易字卷第96至97、99頁）。然查，證人葉
      日良、林心上開證述，不僅顯與前開告訴人及證人楊筱貞
      之證詞迥異，且就何人將磨刀石放回雞肉攤乙節，證人葉
      日良、林心2人彼此間之證詞亦有未合；再者，證人葉日
      良、林心既各有證稱：渠等有看到被告與告訴人爭吵，且
      被告當時講話很大聲、告訴人可能也害怕等語（本院易字
      卷第92、98頁），顯見其等對於案發當時被告與告訴人間
      發生爭執已有關注，然上開2名證人卻均證稱：沒有聽到
      被告對告訴人口出恐嚇言語、也沒看到被告有拿磨刀石去
      找告訴人或做什麼等語，其等所為證言顯然有避重就輕、
      刻意迴避事發經過之情形；甚且，證人林心尚有證稱：被
      告當時拿磨刀石可能是要跟豬肉攤的朋友玩云云（本院易
      字卷第96頁），此等證述內容顯然有悖於一般常情，是證
      人葉日良、林心所為上開證述，均難據為被告有利之認定
      。
（四）綜上所述，被告基於恐嚇之犯意，對告訴人為前述恫嚇言
      詞及舉動，致告訴人心生畏懼等情，堪可認實，被告前揭
      所辯，無非係事後卸責之詞，難以憑信，本案事證明確，
      被告恐嚇犯行洵堪認定，應依法論科。
三、論罪科刑：
（一）核被告所為，係犯刑法第305條之恐嚇危害安全罪。又被
      告基於同一恐嚇危害安全之犯意，於密接時間實施上開言
      語及持磨刀石作勢攻擊之恐嚇行為，並侵害同一法益，各
      行為之獨立性極為薄弱，依一般社會健全觀念，在時間差
      距上，難以強行分開，在刑法評價上，以視為數個舉動之
      接續施行，為包括之一行為予以評價，屬接續犯。
（二）爰審酌被告僅因與告訴人配偶間之借車糾紛，不思以理性
      方式解決，竟以加害生命、身體安全之事恫嚇告訴人，並
      持磨刀石為恐嚇犯行，不僅致告訴人心生恐懼，亦助長社
      會暴戾歪風，所為甚屬不該，再衡被告之素行、本案之犯
      罪動機、目的、手段，及其於犯後飾詞否認犯行，且經證
      人楊筱貞證稱於做完警詢筆錄後即遭被告威脅情事（偵卷
      第20頁，本院易字卷第87頁），暨被告之智識程度與家庭
      經濟生活狀況等一切情狀，量處如主文所示之刑，並諭知
      易科罰金之折算標準。
四、沒收部分：
    被告於案發時持供作勢攻擊告訴人之磨刀石，乃證人葉日良
    所有，此經其證述無訛（本院易字卷第93頁），既非被告所
    有之物，自無庸宣告沒收或追徵，附此敘明。
據上論斷，應依刑事訴訟法第299條第1項前段，刑法第305條、
第41條第1項前段，刑法施行法第1條之1第1項，判決如主文。
本案經檢察官陳旭華、龔昭如提起公訴，檢察官邱稚宸到庭執行
職務。
中    華    民    國   111    年     1    月    28    日
                  刑事第四庭      法  官  陳佳妤
上列正本證明與原本無異。
如不服本判決，應於判決送達後20日內敘明上訴理由，向本院提
出上訴狀 (應附繕本) ，上訴於臺灣高等法院。其未敘述上訴理
由者，應於上訴期間屆滿後20日內向本院補提理由書「切勿逕送
上級法院」。
                                  書記官  王若安      
中　　華　　民　　國　　111 　年　　1 　　月　　28　　日
附錄本案論罪科刑法條全文：
中華民國刑法第305條
以加害生命、身體、自由、名譽、財產之事恐嚇他人，致生危害
於安全者，處2年以下有期徒刑、拘役或9千元以下罰金。